臺灣高等法院臺南分院刑事判決
　　　　　　　　　　　　　　　 94年度交上訴字第584號　Ａ
上　訴　人　臺灣嘉義地方法院檢察署檢察官
被　　　告　乙○○
　　　　　　丙○○
上列上訴人因被告公共危險等案件，不服臺灣嘉義地方法院94年
度訴字第52號中華民國94年4月29日第一審判決（起訴案號：臺
灣嘉義地方法院檢察署93年度偵字第6445號），提起上訴，本院
判決如下：
    主  文
上訴駁回。
    事  實
一、乙○○為丙○○好友，2人於民國93年9月24日凌晨1時許，
    同至友人黃柏森所照料位於嘉義縣朴子市某處小吃部內飲酒
    作樂，直至同日凌晨4時許，2人滿身酒味與疲憊下，始由乙○○駕駛丙○○所有登記於丙○○母親甲○○名下之車牌號
    碼CL-9982號自用小客車返家，於同日凌晨5時5分許，途經
    嘉義市○○路707號附近設有閃光號誌之交岔路口處（由西
    往東方向），乙○○原應注意車前狀況，隨時採取必要安全
    措施，且行經交岔路口，應遵守燈光號誌，如係閃光號誌，
    車輛應減速接近，注意安全，小心通過，依當時晨間天氣晴
    朗、路面乾燥、無缺陷、無障礙物、視距良好，並無不能注
    意情事，竟疏於注意以時速70、80公里超速貿然前行，適有
    林丁癸騎乘自行車由南往北穿越該交岔路口，乙○○因轉頭
    看丙○○且高速前行致見狀煞車不及，撞及林丁癸，使林丁
    癸受有頸椎、胸椎與脊髓損傷等傷害，經送醫後延至同日上
    午8時許不治死亡。肇事後，丙○○電由友人黃柏森到場搭
    載先行返家，乙○○因畏懼自己酒後駕駛肇事致使林丁癸受
    傷等情遭人發現，竟另基於肇事逃逸之犯意，未即採取救護
    或其他必要措施，復未向警察機關報告，旋即駕車駛離現場
    逃逸，逕將自用小客車棄置於嘉義市○○路與育人路旁。丙○○返家後因恐遭牽連乃與車主即其母甲○○（另案處理）
    共同基於誣告之犯意聯絡，由甲○○於同日上午6時51分許
    ，前往嘉義市警察局第二分局新南派出所，向當時值班警員
    李海峽報稱該自用小客車遭竊，藉此誣指不特定人涉犯竊盜
    罪方式自清，嗣經警循線查悉上情。
二、案經嘉義市警察局第一分局報告臺灣嘉義地方法院檢察署檢
    察官偵查起訴。
    理  由
一、訊據被告乙○○對於上開時、地過失致人於死及肇事逃逸犯
    行在本院審理時均坦白承認，且據被害人之子即告訴人林振
    忠、證人陳永乾、賴坤財、黃柏森等人分別於警詢、偵訊中
    及原審審理時指訴、證述明確，並有嘉義市○○○道路交通
    事故調查報告表(一)(二)及現場圖各1份（相卷第15至17頁）、
    現場與車損照片（相卷第8至13頁）共12幀附卷可稽；被害
    人林丁癸因此受傷死亡之事實，亦經臺灣嘉義地方法院檢察
    署檢察官督同檢驗員相驗屬實，製有相驗筆錄（相卷第18頁
    ）、相驗屍體證明書（相卷第26頁）、驗斷書（相卷第19頁
    ）各1份在卷可憑。按駕駛人應注意車前狀況，隨時採取必
    要安全措施，且行經交岔路口，應遵守燈光號誌，如係閃光
    號誌，車輛應減速接近，注意安全，小心通過，道路交通安
    全規則第94條第3項、第102條第1項第1款、道路交通標誌標
    線號誌設置規則第211條第1項分別定有明文，被告乙○○駕
    車自應注意上開規定。又依卷附交通事故調查報告表(一)所示
    ，當時晨間天氣晴朗、路面乾燥、無缺陷、無障礙物、視距
    良好，肇事當時被告乙○○亦無不能注意之情事。參以被告
    乙○○於原審審理時自承當時以時速70、80公里之速度行駛
    且轉頭看丙○○，以致閃煞不及等情，有審判筆錄在卷可稽
    ，足認其因疏未注意車前狀況且未減速慢行，致煞車不及撞
    及被害人，被告乙○○駕車顯有過失。再被害人林丁癸確因
    本件車禍，受有上開傷害致死，是被告乙○○過失駕車肇事
    行為，與被害人死亡結果間，具有相當因果關係。被告乙○○過失致人於死及肇事逃逸犯行，堪予認定。
二、訊據被告丙○○對於上開時、地由其知情之母甲○○前往嘉
    義市警察局第二分局新南派出所，向當時值班警員李海峽報
    稱該自用小客車遭竊等情在本院審理時均坦承不諱，並於原
    審審理時自承：有告訴母親車子發生車禍，怕乙○○不承認
    ，所以叫她去報警等語（見原審94年4月21日審判筆錄），
    且本案確由甲○○向警局報案失竊之事實，亦據證人甲○○
    於偵查中證述明確，並有甲○○報案之警詢筆錄、汽車失竊
    受理報案證明單影本各1份在卷可稽，足認被告自白與事實
    相符，被告丙○○與甲○○共同未指定犯人誣告犯行，亦堪
    認定。
三、核被告乙○○所為係犯刑法第276條第1項過失致死罪及同法
    第185條之4肇事逃逸罪。被告丙○○所為，係犯刑法第171
    條第1項未指定犯人誣告罪，其與甲○○間就誣告犯行有犯
    意聯絡及行為分擔，均為共同正犯。被告乙○○所犯上開2
    罪間，犯意各別，罪名有異，行為互殊，應予分論併罰。再
    被告乙○○自承駕車前有喝酒，然尚無積極證據證明已達酒
    醉不能安全駕駛動力交通工具程度，爰不依道路交通管理處
    罰條例第86條第1項規定加重其刑，附此敘明。又被告丙○○於其所誣告之案件，裁判確定前自白，應依刑法第172條
    規定減輕其刑。原審以被告等此部分罪證明確，因予適用刑
    法第276條第1項、第185條之4、第171條第1項、第172條，
    並審酌被告乙○○駕車過失行為，造成被害人死亡，肇事後
    逃逸棄被害人於不顧，迄未與被害人家屬達成民事和解賠償
    損害，被告丙○○為求自保竟商由其母向警方謊報汽車失竊
    之犯罪目的、方法及被告2人犯後已坦認犯行等一切情狀，
    分別量處乙○○因過失致人於死，處有期徒刑拾月；又駕駛
    動力交通工具肇事，致人死亡而逃逸，處有期徒刑陸月。丙○○共同未指定犯人，而向該管公務員誣告犯罪，處拘役肆
    拾日，並就被告乙○○部分定其應執行之刑，被告丙○○部
    分諭知易科罰金之折算標準。本院經核原判決認事用法俱無
    不合，量刑亦稱妥適，檢察官上訴，指摘原判決判決過輕，
    失之輕縱，為無理由，應予駁回。
四、乙○○涉誣告罪部分：
（一）公訴意旨雖認被告乙○○與被告丙○○、甲○○於上開時
      、地共同基於誣告之犯意聯絡，由甲○○謊報汽車遭竊，
      被告乙○○將肇事汽車棄置於嘉義市○○路與育人路旁係
      為符合遭竊事實，認被告乙○○亦涉犯刑法第171條第1項
      未指定犯人誣告罪云云。
（二）按犯罪事實，應依證據認定之，無證據不得認定犯罪事實
      ；又不能證明被告犯罪者，應諭知無罪之判決。刑事訴訟
      法第154條第2項、第301條第1項前段分別定有明文。次按
      事實之認定，應憑證據，如未能發現相當證據，或證據不
      足以證明，自不能以推測或擬制之方法為裁判基礎；又認
      定犯罪事實所憑之證據，雖不以直接證據為限，間接證據
      亦包括在內，然無論直接或間接證據，其為訴訟上之證明
      ，須於通常一般之人均不致於有所懷疑，而得確信其為真
      實之程度者，始得據之為有罪之認定，倘其證明尚未達到
      此一程度，而有合理之懷疑存在時，即無從為有罪之認定
      ；另被告所持之辯解縱有可疑，仍非有積極證據足以證明
      其犯罪，不能遽為有罪之認定。最高法院40年臺上字第86
      號判例、76年臺上字第4986號判例、46年度臺上字第860
      號裁判可參。
（三）公訴意旨認被告乙○○亦涉有誣告罪嫌，無非係以甲○○
      報案前後，被告乙○○、丙○○多次與持有手機門號0000
      000000號之人聯繫，而車輛又係被告丙○○使用，被告乙○○未將汽車開往修理廠修整，其隨意棄置係經被告丙○○同意，推論被告乙○○共同涉犯上開誣告行為。
（四）訊據被告乙○○堅詞否認有何誣告犯行，辯稱：當時不知
      道丙○○報警，是跟丙○○說伊會處理車子，將車開到工
      作地點附近，又怕別人報案，才停在大同路及育人路口附
      近，後來打電話給丙○○告知汽車停放地點，丙○○才告
      知車子經報案失竊之事等語。經查，證人丙○○就報案一
      事否認曾與被告乙○○商議，證稱：當時乙○○說他會處
      理車子，伊先由黃柏森載回家後，怕乙○○不認帳車子又
      登記母親名義，才叫母親報警自清，事後乙○○有電告車
      子放在大同路與育人路附近等語；證人黃柏森亦證稱：到
      現場看過後與乙○○、丙○○會合，乙○○表示要留下來
      處理，伊先載丙○○回家，沒有聽到車子要報案失竊之事
      等語（見原審94年4月21日、4月7日審判筆錄），被告乙○○辯詞與2位證人證述情節大致相符，參以被告丙○○
      於原審審理時陳稱：因伊不要開肇事車，乙○○說要處理
      就答應，車子發生車禍不想要了，回家後怕乙○○不承認
      肇事，乃起意由其母報警失竊等語在卷，則綜觀案發經過
      及證人及被告等上揭證詞，被告前揭所辯情節尚非無據，
      參以電話通聯紀錄並無通話內容，被告乙○○與丙○○均
      辯稱係電告車子停放地點，尚難僅以有通話事實遽認被告
      乙○○亦有謊報車子失竊之犯意聯絡及犯行。
（五）綜上各節，公訴意旨所舉證據尚未達於通常一般人均不致
      有所懷疑，而得確信為真實之程度，且經本院就卷內訴訟
      資料審酌，復無法獲得被告乙○○涉犯誣告罪之心證，被
      告乙○○被訴上開誣告犯行部分，即屬不能證明，揆諸前
      揭規定及說明，此部分犯行尚屬不能證明，自應為被告無
      罪之判決，以免冤抑。原審以不能證明被告乙○○涉有誣
      告罪嫌，諭知被告乙○○誣告部分無罪，核無不合。檢察
      官上訴意旨指摘此部分原判決採證不當，為無理由，應予
      駁回。
據上論結，應依刑事訴訟法第368條，判決如主文。
本案經檢察官劉得鉦到庭執行職務。
中　　華　　民　　國　　94　　年　　8 　　月　　9 　　日
                  刑事第六庭    審判長法　官　蔡崇義
                                      法　官　董武全
                                      法　官　侯明正
以上正本證明與原本無異。
肇事逃逸部分如不服本判決，應於收受本判決後十日內向本院提
出上訴書狀。其未敘述上訴理由者並得於提起上訴後十日內向本
院補提理由書狀（均須按他造當事人之人數附繕本）「切勿逕送
上級法院」。
過失致死罪及未指定犯人誣告罪不得上訴。
　　　　　　　　　　　　　　　　　　　書記官　李育儒
中　　華　　民　　國　　94　　年　　8 　　月　　11　　日
附錄法條：
刑法第276條第1項：
因過失致人於死者，處二年以下有期徒刑、拘役或二千元以下罰
金。
刑法第185條之4：
駕駛動力交通工具肇事，致人死傷而逃逸者，處六月以上五年以
下有期徒刑。
刑法第171條第1項：
未指定犯人，而向該管公務員誣告犯罪者，處一年以下有期徒刑
、拘役或三百元以下罰金。
